【裁判字號】    92,交訴,19
【裁判日期】    920829
【裁判案由】    過失致死
【裁判全文】
臺灣板橋地方法院刑事判決                          九十二年度交訴字第一九號
    公  訴  人  臺灣板橋地方法院檢察署檢察官
    被      告  乙○○
右列被告因案件，經檢察官提起公訴（九十一年度偵字第一○五三二號、第一一六二
一號、第二○七五七號），本院判決如左：
    主  文
乙○○無罪。
    理  由
一、公訴意旨略以：被告乙○○係擔任信一預拌混凝土股份有限公司（下稱信一公司
    ）預拌混凝土車之駕駛，為從事駕駛業務之人。於民國（下同）九十一年六月三
    日下午二時三十分許，駕駛車牌號碼Ｑ二－四二一號預拌混凝土車，沿臺北縣中
    和市○○路往臺北縣板橋市方向行駛，行經臺北縣中和市○○路四○八號前，依
    當時天候、路況皆良好，其原應注意汽車行進中駕駛人應注意車前狀況及兩車併
    行之間隔，隨時採取必要之安全措施，依當時情形又無不能注意之情事，竟疏於
    注意，未留意兩車併行之間隔，適同向由被害人游商琪騎乘車牌號碼ＵＳＱ－三
    四六號機車，因混凝土車車身寬度已佔據整個車道，無足夠空間行駛而減速，但
    煞車過急致車身左傾後倒地，遭被告乙○○所駕之預拌混凝土車右後車輪輾過，
    致被害人游商琪當場死亡。因認被告乙○○涉犯刑法第二百七十六條第二項業務
    過失致死罪云云。
二、按犯罪事實應依證據認定之，無證據不得推定其犯罪事實；又不能證明被告犯罪
    者，應諭知無罪之判決；刑事訴訟法第一百五十四條、第三百零一條第一項分別
    定有明文。又犯罪事實之認定，應憑真實之證據，倘證據是否真實尚欠明確，自
    難以擬制推測之方法，為其判斷之基礎；而認定犯罪事實之證據係指足以認定被
    告確有犯罪行為之積極證據而言，該項證據自須適合於被告犯罪事實之認定，始
    得採為斷罪資料，最高法院五十三年著有臺上字第六五六號、二十九年上字第三
    一０五號判例。且刑事訴訟上證明之資料，無論其為直接或間接證據，均須達於
    通常一般之人均不致有所懷疑，而得確信其為真實之程度，始得據為有罪之認定
    ，若其關於被告是否犯罪之證明未能達此程度，而有合理懷疑之存在，致使無從
    形成有罪之確信，根據「罪證有疑，利於被告」之證據法則，即不得遽為不利被
    告之認定，亦有最高法院七十六年度臺上字第四九八六號判例可稽。其以情況證
    據（即間接證據）斷罪時，尤須基於該證據在直接關係上所可證明之他項情況事
    實，本乎推理作用足以確證被告有罪，方為合法，不得徒憑主觀上之推想，將一
    般經驗上有利被告之其他合理情況逕予排除，此觀諸最高法院三十二年上字第六
    十七號判例意旨亦甚彰明。
三、得心證之理由：
（一）、訊據被告乙○○坦承擔任信一公司預拌混凝土車駕駛，於案發時地，因其所
        駕預拌混凝土車右後輪輾壓被害人游商琪，造成被害人游商琪當場死亡一情
        不諱（詳參臺灣板橋地方法院檢察署九十一年度相字第六三八號卷第第三頁
        、第四頁九十一年六月三日警詢筆錄、第三十四頁至第三十六頁九十一年六
        月四日訊問筆錄、九十一年度偵字第一○五三二號卷第四六頁九十一年十月
        三十一日訊問筆錄、本院九十二年二月十二日訊問筆錄、八月十二日審判筆
        錄）；核與目擊證人陳盈村於偵查中證述被害人游商琪係遭被告駕駛之預拌
        混凝土車輾壓死亡一情相符（詳參同前偵查卷第五一頁、第五二頁九十一年
        十一月十一日訊問筆錄）、被告駕駛執照影本、道路交通事故調查報告表、
        現場草圖、現場照片、訪查記錄表、車籍作業系統－查詢認可資料、相驗屍
        體證明書、勘驗筆錄、診斷書、勘察報告、內政部警政署刑事警察局鑑驗書
        、死亡證明書在卷可佐，足認被告前開不利於己之自白，與事實相符，堪信
        為真實可採。
（二）、被告並無過失行為：
    １、臺北縣政府警察局中和分局鑑識人員現場勘察報告指出，被害人游商琪係先
        左倒而遭被告駕駛預拌混凝土車右後輪輾壓死亡：
    （１）、車禍現場位於臺北縣中和市○○路四七六號前，該路段雙向皆僅有一車
            道，在公車停靠站上有長二百八十八公分、寬六十五公分柏油填補處，
            該路面呈突起狀；於公車停靠站「公」用上發現第一處煞車痕，而公車
            停靠站格線上發現第二處煞車痕，兩處煞車痕寬度皆約為七．五公分；
            距離公車停靠站約五十公分處發現一刮地痕、於路邊停車紅色小貨車車
            號ＦＢ－九八三五左後輪旁發現第二處刮地痕，該車身旁發現第三處刮
            擦痕，第一煞車痕至第二煞車痕為二．七公尺、第二煞車痕至第一刮擦
            痕為○．五公尺、第一刮擦痕至第二刮擦痕為一．二公尺、第二刮擦痕
            至第三刮擦痕為○．三公尺；輕型機車ＵＳＱ－三四六車頭車殼上皆有
            血跡殘留，前輪寬約七．五公分，車輛左邊照後鏡、把手、側邊車殼、
            左側支撐架及中央支撐架上皆有刮擦痕，高度約為六十七公分；左側車
            殼上有藍色油漆之刮擦痕跡，高度約為四十九公分；於左側煞車護板上
            發現疑似紅色油漆，高度為二十八公分；水泥攪拌車Ｑ二－四二一車輛
            右後第二輪處有多處血跡及組織殘留，車輛底盤經勘察後並無發現組織
            或血液，右前輪擋泥板上有疑似黑色漆殘留，高度約為七十公分，但經
            檢視後並未發現血跡或其他生物跡證殘留。
    （２）、以輕型機車若經水泥攪拌車擦撞而傾倒，外力來自左方（以機車而言）
            ，被害者應會朝右方傾倒，且水泥攪拌車Ｑ二－四二一右側有防捲入護
            欄，若無一定距離，被害者傾倒後應會先撞擊防捲入護欄而彈出，不至
            於直接觸地遭輾過，因此研判輕型機車ＵＳＱ－三四六行駛時與水泥攪
            拌車Ｑ二－四二一間有一段距離，使得被害者傾倒後正倒臥於水泥攪拌
            車右後輪位置而遭輾過，而經現場圖顯示，第一煞車痕距離車道線約為
            四十公分，而被害者車遭輾過後頭部距離車道線約六十公分，可見水泥
            攪拌車行駛時距離車道線約六十公分，與輕型機車間距離應超過六十公
            分，更可確認輕型機車與水泥攪拌車間有一段距離；現場第二煞車痕型
            態發現，其痕跡左邊刮擦地面較右邊深，因此，該煞車痕左側受力較右
            側為重，研判該車於第二煞車痕處已傾斜且傾向左側，又現場兩煞車痕
            及第一刮擦痕幾近一直線，因此在被害者倒地前其動線為一直線，而第
            二刮擦痕方向則往停車紅色小貨車（車號ＦＢ－九八三五），第三刮擦
            痕則位在車道線左側旁，且末端有大角度轉入慢車道，研判該車於煞車
            痕處已向左側傾斜，而於第一刮擦痕處已倒地，由於慣性作用該車繼續
            前行，撞擊路邊停車紅色小貨車（車號ＦＢ－九八三五）後彈出，造成
            第三刮擦痕位於車道線左側，該刮擦痕其大角轉入慢車道，則為有一外
            力介，研判應為水泥攪拌車輾過被害者所導致。
    （３）、水泥車車身寬度佔據整個車道，且案發時公車停靠站前路旁停靠前揭紅
            色自小客車及藍色自小客車（車號ＣＭ－九一四一），使輕型機車ＵＳ
            Ｑ－三四六更無足夠空間直接通行，研判被害者因無足夠空間行駛而減
            速，但煞車過急導致車身左傾後倒地。因此，被害者經過案發路段時，
            因水泥攪拌車Ｑ二－四二一在旁行駛，促使被害者往路旁行駛，卻發現
            有兩部自小客車停靠路旁無法通行，被害煞車過急而導致車身左傾後倒
            地，因慣性作車繼續前衝，撞擊路邊上揭停車紅色小貨車後彈出（人車
            分離），彈出後被害者正倒臥於水泥攪拌車右後輪位而遭輾過，此有前
            開勘察報告一件在卷可稽。
    （４）、上揭勘察報告係由鑑驗人員，以科學方法鑑識，堪予採信。又經採集車
            號Ｑ二－四二一號預拌混凝土車右後輪血跡及Ｑ二－四二一號預拌混凝
            土車右後輪組織比對結果，認與被害人游商琪ＤＮＡ－ＳＴＲ型號相同
            ，有內政部警政署刑事警察局九十一年七月八日刑醫字第○九一○一四
            四二九八號鑑驗書一件在卷可佐，益見係被告駕駛預拌混凝土車右後輪
            輾壓被害人游商琪致死；而被害人游商琪既先因煞車過急導致車身左傾
            後倒地，佐以被告駕駛預拌混凝土車右後輪輾壓被害人游商琪頭部，足
            認被害人游商琪倒地時，被告所駕駛之預拌混凝土車前輪已通過肇事位
            置，因此，公訴人認被告未注意車前狀況云云，應有誤會；再依道路交
            通事故調查報告表及現場照片所示，被害人游商琪倒地時，頭部位置係
            於被告行駛之車道內，足認被告遵守道路標線指示行車，依一般駕駛預
            拌混凝土車駕駛之注意能力，實無法及至倒臥於車身旁車道地面之被害
            人游商琪。固難執被告駕車輾壓被害人游商琪致死，遽論被告有過失。
    ２、上揭預拌混凝土車總車重未逾十五公噸，可行駛前揭肇事路段：
    （１）、臺北縣中和市○○路四○八號前之路段設置禁止十五噸以上大貨車通行
            之禁制標誌，有照片在卷可佐，雖預拌混凝土車屬於大貨車，但總重量
            達十五噸時自不得行駛上揭上述路段，臺北縣政府九十二年四月二日北
            府交工字第○九二○二一六二○八號函一件在卷明揭此旨。因此，前揭
            禁制標誌所指「十五噸」，係以車輛總量為計算標準。
    （２）、證人即信一公司員工甲○○到庭證言：「．．．被告都是固定開Ｑ二－
            四二一號水泥車，我們水泥車要出廠之前都有過磅，這部車子案發當天
            要水泥到土城，我們出貨會有送貨單和客戶資料、過磅單，．．．」（
            詳參本院九十二年五月二十七日訊問筆錄）；「總重是包含車重加上載
            貨重量，空重是指空車的重量，淨重是指預拌混凝土的重量，這三個都
            是經過過磅，不是只有經過數字上面的加減」（詳參本院九十二年七月
            二十九日訊問筆錄）；而該車總重為二十．四噸，空車重十一．二噸，
            淨重（即水泥重九．二噸），並有送貨單影本一件在卷可稽。再被告供
            稱：渠是駕車自臺北縣板橋市○○路○段一二九之一號出發，左轉三民
            路往中和方向行駛，到中和左轉沿中正路至錦和路右轉接圓通路，至圓
            通路三六九巷下貨後，往員山路方向行駛，過中山路往板橋方向行駛，
            通過肇事地點時，已是下完貨返回公司途中，該車滿載二十噸、空車是
            十二噸等語（詳參臺灣板橋地方法院檢察署九十一年度相字第六三八號
            卷第三頁九十一年六月三日警詢筆錄）。對照被告車行方向，確是往信
            一公司行進，是以被告駕車行經肇事地點時應已卸完貨，總車重未逾十
            五公噸。
    （３）、綜上所述，被告既是空車狀態（總車重未逾十五公噸）而依規定而行駛
            於車道內，縱如公訴人起訴：被告駕駛之預拌混凝土車車寬佔據整個車
            道，導致被害人游商琪騎乘之機車無足夠空間行駛云云，亦非可逕予究
            責於被告。況被告駕駛之預拌混凝土車與被害人游商琪騎乘機車之間，
            已有超過六十公分之間隔（詳如前揭中和分局勘察報告），且二車之間
            在被害人游商琪倒地前，復未發生碰撞，當與公訴人起訴：被告未注意
            兩車併行間隔云云，尚屬有悖。
    ３、被告行車未超速：
    （１）、在市區道路，時速不得超過五十公里，有道路交通安全規則第九十三條
            第一項第一款前段定有明文
    （２）、臺北縣中和市○○路四○八號附近，為市區道路，且設有行車分向線，
            有前揭道路交通事故調查報告表一件及現場照片在卷可佐。被告案發前
            時速，均在三十、四十公里左右，有車號Ｑ二－四二一號預拌混凝土車
            之行車記錄器影本附卷可考。
    ４、證人陳盈村雖證言：「．．．到員山路接近中山路口時，看到Ｑ二－四二一
        號混凝土車在等紅綠燈，我騎到快路口時變綠燈，混凝土車見前面有車子要
        左轉，突然就直接靠右，都沒有看右手邊有無車輛，直接往右靠，我本來跟
        他平行，到路口時被逼到靠右讓他先行，我一直跟在他後面走，過路口之後
        ，因他車子很大，我也不敢超車，也沒有任何機車超過我，到肇事地點時，
        先聽到氣爆的聲音，接著看到頭和安全帽和白色的機車被他的後輪壓過去，
        安全帽裂開，我就一直按喇叭，叫他停下來，．．．」、「死者機車應該是
        在前面，混凝土車連右邊也沒有看，速度應比機車快，．．．」（臺灣板橋
        地方法院檢察署九十一年度偵字第一○五三二號卷第五一頁、第五二頁九十
        一年十一月十一日訊問筆錄）；而臺灣省臺北縣區行車事故鑑定委員會亦據
        上揭證人陳盈村之證言，認被告有危險駕駛行為，有該會九十一年十月十五
        日北鑑字第九一一○九二號函一件附卷足憑。惟證人陳盈村所證被告未看右
        方來車，逕行向右邊靠行之地點，係在臺北縣中和市○○路與中山路路口；
        且證人陳盈村通過該路口時，未見被害人游商琪騎乘之機車，車禍發生前，
        亦無其他機車超過證人陳盈村騎乘之機車，堪認被害人游商琪在證人陳盈村
        所指被告危險駕駛行為前，已通過該路口。故被告駕車行至臺北縣中和市○
        ○路四○八號前與被害人游商琪騎乘之機車發生車禍，已在證人陳盈村所證
        之危險駕駛行為後，尚難認此與車禍發生，有何因果關係可言。
    ５、綜前所述，被告對於本件車禍發生，並無過失責任。此外，復查無其他積極
        證據足證被告有何過失致死犯行，既不能證明被告犯罪，自應為其無罪之諭
        知。
據上論斷，應依刑事訴訟法第三百零一條第一項，判決如主文。
本案經檢察官朱學瑛到庭執行職務
中    華    民    國      九十二      年      八      月    二十九    日
                                      臺灣板橋地方法院交通法庭
                                          法  官   高    玉    舜
右正本證明與原本無異。
如不服本判決，應於判決送達後十日內，向本院提出上訴狀。
                                          書記官   田    世    杰
中    華民    國      九十二      年      八      月    二十九    日


司法院資訊處製作；財團法人民間司法改革基金會備份。
